臺灣高雄地方法院刑事判決　　　　　　　　　　　　九十一年度訴字第一六二號
　　公　訴　人　臺灣高雄地方法院檢察署檢察官
　　被　　　告　甲○○○
右列被告因偽造文書案件，經檢察官提起公訴（九十年度偵字第一二四九五號、第一
六一五一號），本院判決如左：
    主  文
甲○○○連續行使偽造私文書，足以生損害於他人，處有期徒刑壹年拾月，緩刑肆年
。
    事  實
一、甲○○○於民國八十七年間起，在高雄市○○區○○街九二號住處邀集丙○○、
    乙○○、吳蔡美津、張碧子、陳素美、高李錦等人，召開如附表所示之五組民間
    互助會，詎甲○○○於期間因遭人倒會，發生財務週轉不靈，竟意圖為自己不法
    之所有，基於詐欺及偽造文書之概括犯意，在上址多次冒用會員名義，在標單上
    偽填會員名義及擬出利息之數額，持以行使參與競標並標得會款，致不知情之會
    員陷於錯誤，而交付會款予甲○○○收受，足生損害於附表所示之活會會員，嗣
    於九十年四月二十五日甲○○○因週轉不靈而宣佈止會，經會員相互查探始知各
    會均遭甲○○○偽造標單冒名得標一至十五會不等，得款共一千餘萬元（公訴人
    誤載為八百九十三萬五千元），屢經催討皆置之不理，始知受騙。
二、案經被害人丙○○、乙○○、吳蔡美津、張碧子、陳素美、高李錦訴由臺灣高雄
    地方法院檢察署檢察官偵查起訴。
    理  由
一、訊據被告甲○○○對於在上揭時間分別召集五組互助會，於期間有多次冒用其他
    會員名義參與投標，並因此而向所有會員收取會款之事實，坦承不諱，核與告訴
    人丙○○、乙○○、吳蔡美津、張碧子、陳素美、高李錦於偵訊時所訴相符（見
    九十年九月十七日、九十一年一月二十四日偵訊筆錄），復有互助會會單五份、
    活會會員名冊六紙足參，是本件罪證明確，被告犯行堪以認定。
二、按標單上僅記載姓名與競標之利息，並未書明「標單」字樣者，依我國民間互助
    會之習慣，可認定其上之文字，即為表示出標人及利息等用意之證明，應屬刑法
    第二百二十條第一項之準文書。查被告甲○○○於互助會標會時，在空白紙上冒
    用會員名義書寫姓氏，並填寫競標利息之數字，足以生損害於被冒用人，應成立
    刑法第二百二十條第一項、第二百十條之偽造準私文書罪。被告進而憑之參加競
    標，開標後詐取會款，已達於行使該文書之階段，其偽造準私文書之低度行為，
    為行使偽造準私文書之高度行為所吸收，應依刑法第二百十六條、第二百十條之
    行使偽造私文書論。其偽造署押，為偽造準私文書之部分行為，不另論罪。又被
    告意圖為自己不法之所有，以偽造私文書之方式施用詐術，使告訴人及其他未得
    標之會員陷於錯誤而交付會款，所為係犯刑法第三百三十九條第一項之詐欺取財
    罪。被告先後多次詐欺、行使偽造私文書之犯行，時間緊接，方法相同，且各觸
    犯構成要件相同之罪名，顯係各基於概括之犯意反覆為之，應各依連續犯之規定
    論以一罪。又被告一個詐欺行為，使多數活會會員同時受害，為想像競合犯。而
    其所犯上開行使偽造私文書及詐欺罪間，有方法結果之牽連關係，應從較重之行
    使偽造私文書罪處斷。爰審酌被告於召募民間互助會後，竟乘自任會首之機會，
    冒標會款，所致之損害非輕，惟念其犯後坦承犯行、態度尚可，且亦與告訴人達
    成和解，有和解書在卷足憑等一切情狀，量處如主文所示之刑。再者，被告未曾
    受有期徒刑以上刑之宣告，有臺灣高雄地方法院檢察署刑案資料查註紀錄表及臺
    灣高等法院被告全國前案紀錄表可按，因一時失慮，致觸刑章，犯後已與告訴人
    達成和解，深具悔意，其經本件偵審程序及科刑宣告之教訓，當知警惕，應無再
    犯之虞，本院因認前開所宣告之刑，以暫不執行為適當，爰併宣告緩刑四年，以
    啟自新。至被告所偽造署押之標單，並未扣案，參以一般民間互助會均於開標後
    即丟棄標單之習慣，該等標單應已滅失，則標單上之上開偽造署押即無庸另行宣
    告沒收，附此敘明。
據上論斷，應依刑事訴訟法第二百九十九條第一項前段、刑法第五十六條、第二百十
六條、第二百十條、第三百三十九條第一項、第五十五條、第七十四條第一款、罰金
罰鍰提高標準條例第一條前段，判決如主文。
中      華      民      國      九十一      年      八    月     二     日
                                  臺灣高雄地方法院刑事第四庭
                                      法  官  楊  國  祥
右正本證明與原本無異。
如不服本判決，應於判決送達後十日內，向本院提出上訴狀。
                                      書記官  陳  怡  真
中    華    民    國    九十一    年       八      月        二        日
附表：
┌──┬───────┬───┬──────┬─────────────┐
│編號│  會    期    │會  數│標 會 金 額 │尚活會之會員及被冒標標息  │
├──┼───────┼───┼──────┼─────────────┤
│    │八十七年八月五│六十六│五千元      │陳素卿、林進輝等人。      │
│一  │日起至九十年四│會    │            │冒標標息不詳。            │
│    │月二十日止。  │      │            │                          │
├──┼───────┼───┼──────┼─────────────┤
│    │八十八年三月二│六十三│五千元      │陳自吉、陳素滿、陳素貞、陳│
│二  │十五日起至九十│會    │            │芳杰、林金田、張碧子、陳玉│
│    │年十月二十五日│      │            │珊、林秀梅、劉秀惠、酆湘玲│
│    │止。          │      │            │、王耀庭、酆湘宜、蔡美津、│
│    │              │      │            │林玉秀、蕭良榮等人。      │
│    │              │      │            │冒標標息不詳。            │
├──┼───────┼───┼──────┼─────────────┤
│    │八十八年九月一│二十七│一萬元      │陳素美、陳素貞、吳太太、酆│
│三  │日起至九十年七│會    │            │小姐、李彩霞、陳水月、徐太│
│    │月一日止。    │      │            │太、許明轉、乙○○等人。  │
│    │              │      │            │冒標標息不詳。            │
├──┼───────┼───┼──────┼─────────────┤
│    │八十九年七月十│三十七│一萬元      │郭老太太、林玉秀、陳素貞、│
│四  │五日起至九十一│會    │            │陳芳杰、林金田、陳寶鳳、陳│
│    │年十月十五日止│      │            │寶鳳、陳素滿、陳素足、林太│
│    │。            │      │            │太、鄭玉霞、蔡月理、張錦華│
│    │              │      │            │、春美、黃燦輝、黃建雄、王│
│    │              │      │            │素蓉、陳金鄉、陳金水、蕭先│
│    │              │      │            │生、高李錦、蔡美津、陳貞華│
│    │              │      │            │、酆湘宜、陳殿權、王耀庭、│
│    │              │   │            │、張文忠、張玉佩、李淑慧等│
│    │              │      │            │人。                      │
│    │              │      │            │冒標標息不詳。            │
├──┼───────┼───┼──────┼─────────────┤
│    │九十年三月五日│五十一│五千元      │陳自吉、陳太太、陳素秋、陳│
│五  │起至九十二年四│會    │            │芳杰、容容、卯金英、巫太太│
│    │月五日止。    │      │            │、林玉秀、朱顏照、春美、林│
│    │              │      │            │進輝、林金田、葉慧娟、張碧│
│    │              │      │            │子、陳其利、陳金卿、吳美津│
│    │              │      │            │、陳美菊、蔡美枝、蕭太太、│
│    │              │      │            │黃榮華、陳國雄、乙○○、張│
│    │              │      │            │文忠、張文郎、何庶雪、張玉│
│    │              │      │            │佩、鄭照、莊美麗、郭金德、│
│    │              │      │            │謝梁美燕、淑慧、許明轉、徐│
│    │              │      │            │貞德、阿梅、郭陳秋生、陳雪│
│    │              │      │            │娥、張加加、鄭壁玉、阿枝、│
│    │              │      │            │洪太太等人。              │
│    │              │      │            │冒標標息不明。            │
└──┴───────┴───┴──────┴─────────────┘
附錄論罪法條
中華民國刑法第二百一十條
偽造、變造私文書，足以生損害於公眾或他人者，處五年以下有期徒刑。
中華民國刑法第二百一十六條
行使第二百十條至第二百十五條之文書者，依偽造、變造文書或登載不實
事項或使登載不實事項之規定處斷。
中華民國刑法第三百三十九條
 (普通詐欺罪)
意圖為自己或第三人不法之所有，以詐術使人將本人或第三人之物交付者
，處五年以下有期徒刑、拘役或科或併科一千元以下罰金。
